智慧財產法院行政判決
                                   106年度行商訴字第99號
原　　　告　美商‧諾菲斯服飾公司
代　表　人　赫南德茲　M　克里斯汀（副總裁）
訴訟代理人　林志剛律師
            楊憲祖律師
            陳奐君律師
被　　　告　經濟部智慧財產局 
代　表　人　洪淑敏（局長）   
訴訟代理人　盧耀民　　　　   
            孫重銘　　　　   
參  加　人　金弦貿易有限公司 
代　表　人　沈淇銘（董事）   
輔　佐　人　柯立偉　　　　   
上列當事人間因商標廢止註冊事件，原告不服經濟部中華民國10
6 年6 月8 日經訴字第10606306480 號訴願決定，提起行政訴訟
，並經本院裁定命參加人獨立參加被告之訴訟，本院判決如下：
    主  文
原告之訴駁回。
訴訟費用由原告負擔。
    事實及理由
一、事實概要：
    參加人於民國82年12月22日以「PRO ultra 」商標，指定使
    用於當時商標法施行細則第24條所定商品及服務分類表第41
    類之「運動鞋、球鞋、跑鞋、塑膠鞋、橡膠鞋、布鞋、田徑
    鞋、休閒鞋」商品，向被告（為前中央標準局，88年1 月26
    日改制為經濟部智慧財產局）申請註冊，經被告審查，准列
    為註冊第648795號商標（下稱系爭商標，如附圖所示）。嗣
    原告以系爭商標有現行商標法第63條第1 項第2 款規定情事
    ，於105 年4 月20日向被告申請廢止其註冊。案經被告審查
    ，認系爭商標並無前揭商標法規定情形，以105 年11月30日
    中台廢字第1050159 號商標廢止處分書為「廢止不成立」之
    處分（下稱原處分）。原告不服，提起訴願，經經濟部於10
    6 年6 月8 日以經訴字第10606306480 號決定駁回，遂向本
    院提起行政訴訟。本院因認本件訴訟之結果，倘認訴願決定
    及原處分應予撤銷，參加人之權利或法律上利益將受損害，
    乃依職權裁定命其獨立參加本件被告之訴訟。
二、原告主張：
  ㈠參加人為單純貿易商，本件系爭商標產品是受沙烏地阿拉伯
    商委託後，於大陸地區製造、生產直接由大陸出口至沙烏地
    阿拉伯，與我國商標法第5 條輸出指「臺灣製造且從臺灣出
    口」並不相符，參加人僅賺取佣金，非產品產銷者，本件實
    際使用系爭商標者為阿拉伯商而非參加人，且系爭商標商品
    無論在製造地或產品提供廠商之記載均與臺灣無關，消費者
    無從將該產品與臺灣產生連結，均自無從證明原告有於廢止
    前3 年在臺灣使用系爭商標之事實。
  ㈡參加人所提望勝股份有限公司（下稱望勝公司）送貨單無法
    證明是否有實際交易存在，且其上所載之「PRO ultra 」與
    系爭商標圖樣不同，送貨單上亦未標示產品外觀，兩張送貨
    單相隔4 個月卻只相差2 個號碼，並不合理，無法證明系爭
    商標商品有在國內由望勝公司對外銷售。
  ㈢並聲明求為判決：⒈原處分及訴願決定均撤銷。⒉被告應作
    成系爭商標之註冊應予廢止之處分。
三、被告則以下列等語抗辯：
  ㈠依參加人於廢止階段所提附件1 型號「16272 」之鞋盒、包
    裝紙、運動鞋及其吊牌照片，附件3 發貨單、廠商基本資料
    對照、出口結匯證書相互勾稽，堪認參加人於西元2014年間
    有將型號「16272 」之系爭商標運動鞋商品銷售至沙烏地阿
    拉伯之事實，又依商標屬地主義，參加人將標示系爭商標之
    運動鞋銷售至沙烏地阿拉伯，即係在使用自己的系爭商標，
    原告僅以發票品名欄推論本件為阿拉伯商在使用參加人之註
    冊商標，並不可採。又「運動鞋」與系爭商標指定使用之「
    球鞋、跑鞋、塑膠鞋、橡膠鞋、布鞋、田徑鞋、休閒鞋」性
    質相同，是堪認參加人於本件申請廢止日前3 年內有使用系
    爭商標於附圖所示商品之事實。
  ㈡並聲明求為判決：駁回原告之訴。
四、參加人除援引被告答辯外，並補充陳述如下：
  ㈠參加人以外銷起家，於國內主要以公司陳列商品供買家來訪
    挑選，並提供部分產品給訴外人望勝公司寄賣或參與公益義
    賣活動。再者，阿拉伯商與參加人為長年合作之廠商，知悉
    系爭商標為參加人所有，參加人不僅以電子郵件提供系爭商
    標商品鞋款供其選購、於電郵中進行確認，且該阿拉伯商已
    來臺灣數次審視遴選包含系爭商標商品鞋款，可證明原告於
    廢止前3 年內確實有在國內使用系爭商標之事實。
  ㈡並聲明求為判決：駁回原告之訴。
五、本院得心證之理由：
  ㈠按商標法第66條規定：「商標註冊後有無廢止之事由，適用
    申請廢止時之規定。」其立法理由載稱：「明定商標廢止案
    件法規適用之基準時點，以申請廢止時之規定為準。」查參
    加人於105 年4 月20日以系爭商標有違商標法第63條第1 項
    第2 款規定，向被告申請廢止其註冊，故本件系爭商標註冊
    後有無廢止事由之判斷，應適用申請廢止時即100 年6 月29
    日修正公布、101 年7 月1 日施行之現行商標法為斷。是本
    件爭點為：原告於參加人申請廢止日前三年內（即102 年4
    月19日至105 年4 月20日），是否有將系爭商標使用於「運
    動鞋、球鞋、跑鞋、塑膠鞋、橡膠鞋、布鞋、田徑鞋、休閒
    鞋」商品之事實。
  ㈡次按「（第1 項）商標之使用，指為行銷之目的，而有下列
    情形之一，並足以使相關消費者認識其為商標：一將商標用
    於商品或其包裝容器。二持有、陳列、販賣、輸出或輸入前
    款之商品。三將商標用於與提供服務有關之物品。四將商標
    用於與商品或服務有關之商業文書或廣告。（第2 項）前項
    各款情形，以數位影音、電子媒體、網路或其他媒介物方式
    為之者，亦同。」商標法第5 條定有明文。查，依參加人於
    廢止階段所提之證據，其中附件1 為型號「16272 」商品之
    鞋盒、包裝紙、運動鞋及其吊牌照片（見廢止卷第67至85頁
    ），附件3 為編號「FFC-140724」銷售確認書、發票、發貨
    單、出口結匯證實書（見廢止卷第99至103 頁），再依參加
    人於本院所提有關FFC140306 號之訂購單及電子郵件往來資
    料（見本院卷第53頁、第116 至118 號卷）相互勾稽，可知
    「F .F .C . BROTHERS TRADING CO . ,LTD」即參加人曾開
    立金額為「US＄117,659.50」之發貨單（INVOICE ）予沙烏
    地阿拉伯商「SPORTS GHORNATAH」，其品名欄載有「MEN'S
    SPIKE SHOES 」及產品編號（ITEM NO . ）「16272 」等文
    字，出口結匯證實書所載出口商為參加人、日期「00000000
    」、匯款地區國別「沙烏地阿拉伯」、押匯總額「USD117,6
    59.50 」、發貨單編號「FFC-140724」及買受人「SPORTS
    GHORNATAH 」，另訂購單上亦標示有系爭商標圖樣等情，堪
    認參加人於103 年間有將標有系爭商標圖樣之型號「16272
    」運動鞋商品行銷至沙烏地阿拉伯之事實，足證參加人於申
    請廢止日（105 年4 月20日）前3 年內有使用系爭商標於其
    指定之運動鞋商品。又商標權人已檢送部分具體商品∕服務
    之使用證據，與之同性質之其他商品∕服務雖未檢送，亦可
    認為有使用。而所謂「同性質」之商品∕服務，可參考商品
    或服務分類6 碼之商品∕服務（組群未分類至6 碼者，以4
    碼為準），6 碼商品∕服務組群項下之商品∕服務名稱，原
    則上認定為性質相同。亦即，商標權人應檢送具體商品∕服
    務之證據，以證明其使用，惟所檢送之證據亦可作為「同性
    質」商品∕服務之使用證據，而商品∕服務間是否具相同性
    質，得以商品∕服務之分類組群作為判斷之基礎。查本件系
    爭商標有使用於「運動鞋」商品之事實，業如前述，其指定
    使用之「球鞋、跑鞋、塑膠鞋、橡膠鞋、布鞋、田徑鞋、休
    閒鞋」商品，與前揭「運動鞋」商品同屬被告編印之商品及
    服務分類暨相互檢索參考資料所列2503組群（該組群僅分類
    至4 碼），且其商品之性質相同，揆諸前揭說明，自亦堪認
    參加人於本件申請廢止日前3 年內有使用系爭商標於同性質
    之「球鞋、跑鞋、塑膠鞋、橡膠鞋、布鞋、田徑鞋、休閒鞋
    」商品之事實。
  ㈢至原告雖稱，系爭商標產品是受沙烏地阿拉伯商委託，於大
    陸製造、生產後直接由大陸出口至沙烏地阿拉伯，不符商標
    法第5 條「輸出」之要件，參加人並非使用系爭商標之人等
    語，無非係以發票品名記載「外銷佣金收入」而非「銷貨收
    入」，及商標法逐條釋義謂「行銷之地域，參酌商標法係國
    內法及採屬地保護原則之精神，固指我國領域而言，但除行
    銷於我國國內市場外，從我國領域出口者（標示註冊商標的
    商品於我國產製），仍屬我國領域有關之使用行為。但與我
    國完全無關之地域的使用則不屬之，例如於美國產製並行銷
    於日本，則非本條所稱行銷之地域所涵蓋……所謂『輸出』
    或『輸入』之行為，係指為行銷之目的，自外國運輸至本國
    或自本國輸出於外國而言」為據。然，由原告所提之上開逐
    條釋義內容可知，若商標權人係以從我國領域出口方式行銷
    商品，縱該商品無從為我國消費者所知悉，仍屬我國領域有
    關之使用行為，由此可知，只要商標權人在我國有使用商標
    之行為，並不以我國消費者得以知悉該商標為限，該使用行
    為仍屬在我國之使用。查，觀諸前開交易過程所示，本件所
    有訂購事項，皆由參加人於臺灣接洽所完成，參加人出具之
    訂購單不僅是由臺灣發出，且其上亦載有系爭商標圖樣，自
    足使參加人之交易相對人認知此為在我國之商標使用行為；
    再者，商標法第5 條商標之使用，並未限於「販賣」態樣，
    且在我國，系爭商標之商標權人為參加人而非訴外人阿拉伯
    商，參加人上開行為自屬使用自己系爭商標之行為，自難僅
    以發票上品名之記載，推論參加人非使用系爭商標之人，是
    原告上開主張均不足採。
六、綜上所述，依參加人所提之相關單據，應可證明其於申請廢
    止日（105 年4 月20日）前3 年內有使用系爭商標於所指定
    商品，並無商標法第63條第1 項第2 款規定情事，被告就系
    爭商標所為廢止不成立之處分，於法並無不合，訴願決定予
    以維持，亦無違誤。原告徒執前詞，訴請撤銷訴願決定及原
    處分，並請求被告應作成「系爭商標之註冊應予廢止」之處
    分，為無理由，應予駁回。
七、本件事證已臻明確，兩造及參加人其餘主張、答辯或未經援
    引之證據，經本院審酌後認對判決結果不生影響，爰不一一
    論列，併此敘明。
據上論結，本件原告之訴為無理由，依智慧財產案件審理法第1
條，行政訴訟法第98條第1 項前段，判決如主文。
中　　華　　民　　國　　107 　年　　5 　　月　　24　　日
　　　　　　　　　　智慧財產法院第二庭
                                審判長法  官　李維心
                                      法  官　熊誦梅
                                      法  官　蔡如琪
以上正本係照原本作成。
如不服本判決，應於送達後20日內，向本院提出上訴狀並表明上
訴理由，其未表明上訴理由者，應於提起上訴後20日內向本院補
提上訴理由書；如於本判決宣示後送達前提起上訴者，應於判決
送達後20日內補提上訴理由書（均須按他造人數附繕本）。
上訴時應委任律師為訴訟代理人，並提出委任書。（行政訴訟法
第241 條之1 第1 項前段），但符合下列情形者，得例外不委任
律師為訴訟代理人（同條第1 項但書、第2 項）。
┌─────────┬────────────────┐
│得不委任律師為訴訟│         所  需  要  件         │
│代理人之情形      │                                │
├─────────┼────────────────┤
│(一)符合右列情形之│1.上訴人或其法定代理人具備律師資│
│  一者，得不委任律│  格或為教育部審定合格之大學或獨│
│  師為訴訟代理人　│  立學院公法學教授、副教授者。  │
│                  │2.稅務行政事件，上訴人或其法定代│
│                  │  理人具備會計師資格者。        │
│                  │3.專利行政事件，上訴人或其法定代│
│                  │  理人具備專利師資格或依法得為專│
│                  │  利代理人者。                  │
├─────────┼────────────────┤
│(二)非律師具有右列│1.上訴人之配偶、三親等內之血親、│
│  情形之一，經最高│  二親等內之姻親具備律師資格者。│
│  行政法院認為適當│2.稅務行政事件，具備會計師資格者│
│  者，亦得為上訴審│  。                            │
│  訴訟代理人      │3.專利行政事件，具備專利師資格或│
│                  │  依法得為專利代理人者。        │
│                  │4.上訴人為公法人、中央或地方機關│
│                  │  、公法上之非法人團體時，其所屬│
│                  │  專任人員辦理法制、法務、訴願業│
│                  │  務或與訴訟事件相關業務者。    │
├─────────┴────────────────┤
│是否符合(一)、(二)之情形，而得為強制律師代理之例外，│
│上訴人應於提起上訴或委任時釋明之，並提出(二)所示關係│
│之釋明文書影本及委任書。                            │
└──────────────────────────┘
中　　華　　民　　國　　107 　年　　6 　　月　　4   　日
　　　　　　　　　　　　　　　         書記官　邱于婷